最高法院刑事判決　　　　　　　　　　　　　　　八十六年度台上字第七五六四號
　　上　訴　人　甲○○
右上訴人因重利案件，不服台灣高等法院高雄分院中華民國八十六年九月三十日第二
審判決（八十六年度上易字第一九○三號，起訴案號：台灣高雄地方法院檢察署八十
五年度偵字第二六九三七號），提起上訴，本院判決如左：
    主  文
上訴駁回。
    理  由
按刑事訴訟法第三百七十七條規定，上訴於第三審法院，非以判決違背法令為理由，
不得為之。是提起第三審上訴，應以原判決違背法令為理由，係屬法定要件。如果上
訴理由狀並未依據卷內訴訟資料，具體指摘原判決不適用何種法則或如何適用不當，
或所指摘原判決違法情事，顯與法律規定得為第三審上訴理由之違法情形，不相適合
時，均應認其上訴為違背法律上之程式，予以駁回。本件上訴人甲○○上訴意旨略稱
：上訴人是否利用他人之急迫、輕率或無經驗而貸與金錢，原判決未記載所憑之證據
及認定之理由，自有不合；上訴人並未自借款人取得任何款項，而刑法第三百四十五
條之重利罪，並無處罰未遂犯之規定，原判決遽認犯有重利罪，適用法則顯有不當；
上訴人非以貸款給他人恃以為生；上訴人所得為所借金額百分之六，實非百分之十，
原判決認係百分之十，採證違法云云。惟查：原判決認定上訴人於台灣時報刊登「刷
卡九折付現，大統附近、0000000」之廣告，誘使亟需款項濟急之人前往借款
，而以刷卡之百分之九十款項持交借款人，餘百分之十充當利息，並恃以為生，已
明上訴人對於刊登廣告對於上門求貸之人，假藉買賣，利用刷卡之機會，僅付百分之
九十之款項供認不諱，且經證人即借款人許榮津、王正猛、陳家明、陸偉仁等人分別
於調查站、檢察官偵查、第一審法院供證屬實，復有台灣時報影本、財團法人聯合信
用卡處理中心特約商店約定書、高雄市政府營利事業登記證、財團法人聯合信用卡處
理中心函在卷可證。並說明上訴人刊登廣告，對於急迫需款濟急、或因輕率、無經驗
而從事舉債之人貸與款項而取得與原本顯不相當之重利，且刑法之常業犯，衹須有賴
某種犯罪為業之意思，而有事實之表現為已足，不以藉該犯罪為唯一生存者為必要。
為其所憑之證據及理由。係事實審法院採證認事之職權行使。上訴人由刷卡之借款人
扣除之百分之十款項，仍須由借款人付清，並非如上訴意旨所述，未自借款人取得款
項，及未說明係乘人之急迫、輕率、無經驗而貸與款項。上訴對原判決已詳為說明論
斷之事項，未依卷內資料具體指摘，而仍為事實上之爭執，自難認係適法之第三審上
訴理由。其上訴違背法律上之程式，應予駁回。本件既從程序上予以駁回，請求宣告
緩刑，本院自無從斟酌。
據上論結，應依刑事訴訟法第三百九十五條前段，判決如主文。
中      華      民      國    八十六    年     十二     月    二十六    日
                              最高法院刑事第二庭
                                  審判長法官  施  文  仁
                                        法官  陳  炳  煌
                                        法官  張  淳  淙
                                        法官  洪  文  章
                                        法官  林  錦  芳
      右正本證明與原本無異
                                              書  記  官
中      華      民      國    八十七    年      一      月      二      日
